【裁判字號】    89,訴,2377
【裁判日期】    900413
【裁判案由】    違反槍砲彈藥刀械管制條例
【裁判全文】
臺灣臺中地方法院刑事判決                        八十九年度訴字第二三七七號
    公  訴  人  台灣台中地方法院檢察署檢察官
    被      告  丙○○
右列被告因違反槍砲彈藥刀械管制條例案件，經檢察官提起公訴（八十九年度偵字第
八八一九號），本院判決如左：
    主  文
丙○○未經許可，持有可發射子彈具有殺傷力之改造手槍，處有期徒刑壹年貳月，併
科罰金新臺幣玖萬元，罰金如易服勞役，以新臺幣玖佰元即銀圓佰元折算壹日。扣
案之仿ＧＬＯＣＫ１７型半自動手槍製造之改造手槍壹支（含彈匣壹個，槍枝管制編
號0000000000號）沒收。
    事  實
一、丙○○自民國八十七年十一月一日起，透過不知情之丁○○而向不知情之何天送
    承租台中市○○街五三六之十一號九樓房屋供其放置毒品（此部分另由檢察官偵
    辦中），其於同年十一月十日十八時許，自綽號「大頭」之戊○○（五十九年十
    二月二十八日生、身分證統一編號：Ｚ000000000號）處取得可發射子
    彈，具有殺傷力之仿ＧＬＯＣＫ１７型半自動手槍製造之改造玩具手槍一支（含
    彈匣一個，槍枝管制編號0000000000號），並將之放置於上開大進街
    居處房間抽屜內，而未經許可持有可發射子彈具有殺傷力之改造手槍。嗣於同年
    十一月二十四日十八時許，為警持檢察官開立之搜索票，在上開大進街五三六之
    十一號九樓屋內查獲前揭改造手槍一支（含彈匣一個）
二、案經臺中縣警察局報請臺灣臺中地方法院檢察署檢察官偵查起訴。
    理  由
一、訊據被告丙○○對有於右揭時、地，自證人戊○○處取得扣案之改造手槍一支（
    含彈匣一個）並將之放置於其所承租之上開大進街居處房間抽屜內一節，坦承在
    卷。惟辯稱：伊不知證人戊○○所交付之扣案槍枝為改造手槍，伊以為是玩具手
    槍始予收受，伊果知扣案手槍具有殺傷力，必會將之隨同毒品藏置密室內，而不
    會隨意放置於抽屜內等語。經查，被告丙○○右揭持有扣案改造手槍之事實，業
    據被告丙○○供承在卷，核與證人丁○○、何天送、甲○○、戊○○及警員乙○
    ○等人所分別證述之租屋、交槍及查獲等情相符，並有改造手槍一支（含彈匣一
    個）扣案可資佐證。被告丙○○雖以前揭情詞置辯，並舉證人戊○○之證詞為證
    。但查，扣案之改造手槍一支，經送內政部警政署刑事警察局鑑定，鑑驗結果認
    為：送鑑改造手槍一支（槍枝管制編號0000000000號），認係由仿Ｇ
    ＬＯＣＫ１７型半自動手槍製造之玩具手槍更換土造金屬槍管而成之改造手槍，
    機械性能良好，可擊發適用之子彈，認具殺傷力等情，有內政部警政署刑事警察
    局八十七年十二月一日刑鑑字第九一五八六號鑑驗通知書乙紙附於偵查卷內可憑
    ，足見扣案之改造手槍，已非屬單純之玩具手槍，而屬經人更換土造金屬槍管而
    成為具有殺傷力之改造手槍，被告丙○○自證人戊○○處取得該把改造手槍，對
    上開槍管業經改造之情事，應有認識，另查，扣案改造手槍之放置地點，雖非被
    告丙○○藏放毒品之密室，但亦係放置於房間之抽屜內，並非屋內明顯易見之處
    ，亦不足為對被告丙○○有利之認定。又查，證人戊○○於本院訊問時，雖證稱
    ：扣案手槍係伊贈與被告丙○○，且屬玩具手槍等語。然查，扣案之改造手槍既
    係證人戊○○交付予被告丙○○持有，則證人戊○○對其先前持有扣案之改造手
    槍時，是否知悉扣案手槍係屬具有殺傷力之改造手槍一節，顯有相當利害關係，
    加以證人戊○○對扣案手槍之來源，並未為明確及可供本院進一步查證之陳述，
    自難期待其為實在之證言，所為證詞是否屬實，自值斟酌。從而，被告丙○○上
    開所辯，尚非可採。本案事證明確，被告丙○○上開犯行洵堪認定。
二、被告丙○○未經許可持有可發射子彈具有殺傷力之改造手槍，核係犯槍砲彈藥刀
    械管制條例第十一條第四項未經許可持有可發射子彈具有殺傷力之改造手槍罪。
    爰審酌被告丙○○未經許可持有改造手槍，對社會治安足以造成重大影響，惡性
    非輕，惟念及其持有該改造手槍並未用以另犯他罪，且犯後坦承客觀犯行等一切
    情狀，量處如主文所示之刑，併科罰金新臺幣九萬元及諭知罰金如易服勞役之折
    算標準。扣案之可發射子彈具有殺傷力之仿ＧＬＯＣＫ１７型半自動手槍製造之
    改造手槍壹支（含彈匣壹個，槍枝管制編號0000000000號），係違禁
    物，應依刑法第三十八條第一項第一款之規定宣告沒收。
三、末按，保安處分係對受處分人將來之危險性所為之處置，以達教化與治療之目的
    ，為刑罰之補充制度，我國現行刑法採刑罰與保安處分之雙軌制，要在維持行為
    責任之刑罰原則下，為強化其協助行為人再社會化之功能，以及改善行為人潛在
    之危險性格，期能達成根治犯罪原因、預防犯罪之特別目的，而保安處分之措施
    亦含社會隔離、拘束身體自由之性質，其限制人民之權利，實與刑罰相同，本諸
    法治國保障人權之原理及刑法之保護作用，其法律規定之內容，應受比例原則之
    規範，使保安處分之宣告，與行為人所為行為之嚴重性、行為人所表現之危險性
    ，及對於行為人未來行為之期待性相當，保安處分之強制工作，旨在對嚴重職業
    性犯罪及欠缺正確工作觀念或無正常工作因而犯罪者，強制其從事勞動，學習一
    技之長及正確之謀生觀，使其日後重返社會，能適應社會生活（司法院大法官議
    決釋字第四七一號解釋參照），本案被告丙○○雖未經許可而持有可發射子彈具
    有殺傷力之改造手槍，然其並無暴力犯罪或有違反槍砲彈藥刀械管制條例之前科
    紀錄，此有臺灣臺中地方法院檢察署刑案資料查註紀錄表及台灣高等法院被告全
    國前案紀錄表各一份在卷可稽，亦無遊蕩或懶惰之習性，且持有改造手槍之期間
    內亦未持供犯罪使用，是其並不具潛在之危險性格，並無藉由保安處分之強制工
    作方式來達到教化與治療之目的，依比例原則，本院因認被告丙○○並無依槍砲
    彈藥刀械管制條例第十九條、刑法第九十條第一項規定宣告強制工作之必要，附
    此敘明。
據上論斷，應依刑事訴訟法第二百九十九條第一項前段，槍砲彈藥刀械管制條例第十
一條第四項，刑法第十一條前段、第四十二條第二項、第三十八條第一項第一款，罰
金罰鍰提高標準條例第二條，判決如主文。
中      華      民      國    九十      年      四      月     十三     日
                                臺灣臺中地方法院刑事第七庭
                                        法  官  林  宗  成
右正本證明與原本無異。
如不服本判決，應於送達後十日內向本院提出上訴狀（須附繕本），上訴於臺灣高等
法院臺中分院。
                                        書記官
中      華      民      國    九十      年      四      月     十三     日
附錄本判決論罪科刑法條
槍砲彈藥刀械管制條例第十一條第四項：
未經許可，持有、寄藏或意圖販賣而陳列第一項所列槍砲者，處一年以上七年以下有
期徒刑，併科新臺幣七百萬元以下罰金。


司法院資訊處製作；財團法人民間司法改革基金會備份。
